【裁判字號】    89,上更(一),278
【裁判日期】    891011
【裁判案由】    殺人等
【裁判全文】
臺灣高等法院臺中分院刑事判決                八十九年度上更(一)字第二七八號
    上訴人  即
    被      告  戊○○
    選任辯護人  阮春龍
    上訴人  即
    被      告  癸○○
    指定辯護人  本院公設辯護人  丁○○
右上訴人因殺人等案件，不服臺灣南投地方法院八十七年度重訴字第二一六四號中華
民國八十八年八月二十一日第一審判決（起訴案號：臺灣南投地方法院檢察署八十七
年度偵字第三四Ｏ一號），提起上訴，判決後經最高法院第一次發回更審，本院判決
如左：
    主    文
原判決撤銷。
戊○○共同殺人，累犯，處有期徒刑拾捌年，褫奪公權拾年。
癸○○共同殺人，處有期徒刑拾伍年，褫奪公權拾年。
    事    實
一、戊○○曾因殺人未遂案件，經本院判處有期徒五年六月，嗣減刑為有期徒刑二年
    九月，於民國（下同）八十二年三月八日假釋期滿未經撤銷執行完畢，癸○○因
    未經許可，無故持有管制之手槍、子彈，經南投縣警察局竹山分局報請偵辦，因
    屢傳未到，由台灣南投地方法院檢察署於八十六年一月二十五日（起訴書誤為八
    十六年二月間）發布通緝，戊○○因於八十六年農曆過年前某日，在南投縣水里
    鄉某處收受陳順發（另案經台灣台中地方法院檢察署檢察官以八十六年度偵字第
    四九二六、五五一三號提起公訴）強劫萬客隆運鈔車所得贓款中之新台幣（下同
    ）三百一十萬元，遭警方追緝，遂於同年二月下旬某日，邀癸○○、不知情之子
    ○○、陳明國及陳仁宇四人，一起至南投縣信義鄉草坪頭工寮內躲藏，陳仁宇因
    畏懼戊○○之凶惡態度，復恐戊○○會對其不利，於至工寮之第三日夜間，趁彼
    等不注意之際，離開工寮獨自下山，戊○○、癸○○、子○○、陳明國於陳仁宇
    私自下山後，即轉往同鄉木瓜坑山區工寮內躲藏，迄同年四月上旬某日，渠四人
    於該工寮內飲酒，因陳明國於飲酒時向戊○○表示，要離開回家，戊○○惟恐陳
    明國返家洩漏其行遭警查獲，而不肯同意，遂發生口角，戊○○隨即取出隨身
    攜帶之制式九○手槍一把，朝陳明國左腳射擊子彈一發，致陳明國腳部受傷（戊○○傷害部份未經起訴），子○○即以香菸草幫陳明國止血，戊○○見陳明國受
    槍傷，恐將其送醫會暴露行，竟與癸○○另行起意共同基於殺人之犯意聯絡，
    由戊○○偽稱要將陳明國送醫，而命癸○○攜帶制式九二手槍一把 (含子彈若干
    發），一起將陳明國帶出工寮，朝深山方向行走，至離該工寮約一百餘公尺之溪
    谷山崖上，命陳明國坐於斷崖旁，戊○○即要癸○○命陳明國跳下去，陳明國苦
    苦哀求，不願跳下去，戊○○即命癸○○扣下板機，擊出子彈一發，擊中陳明國
    （無法確知擊中部位），致陳明國跌落與崖壁呈九十度、深約八十公尺之溪谷內
    ，致陳明國因槍傷及跌落碰撞傷死於該溪谷內，戊○○、癸○○見殺人目的已達
    ，即走回工寮，陳明國之屍體被溪水沖走而未尋獲。嗣戊○○、癸○○二人再轉
    往南投縣仁愛鄉山區躲藏，而於八十六年四月十九日上午五時三十分左右，在南
    投縣仁愛鄉○○○○道路靜觀段工寮內為警查獲，並扣得制式九Ｏ手槍（槍枝管
    制編號0000000000號）、制式九二手槍各一把（槍枝管制編號000
    0000000號）、制式子彈六十二顆、彈匣三個（未經許可持有槍、彈部分
    ，業經台灣台中地方法院以八十六年度訴字第一四八九號判決確定在案）。
二、案經南投縣警察局集集分局報請台灣南投地方法院檢察署檢察官偵查起訴。
    理    由
一、訊據被告戊○○、癸○○均矢口否認犯罪，被告戊○○辯稱：伊並未邀癸○○、
    子○○、陳明國及陳仁宇四人到南投縣信義鄉草坪頭工寮躲藏，陳明國與伊等至
    木瓜坑住了九天離開後，子○○才來，伊並無持手槍射傷陳明國，及帶陳明國至
    山上斷崖旁命癸○○槍殺陳明國等情事，伊之所以於警訊中承認有朝陳明國腳部
    開槍，及帶其至山上均係因遭刑求，況陳明國之屍體迄未尋獲，證人子○○和陳
    明國並未碰過面，其因曾向伊借槍借錢不成，心存報復故為誣陷，證詞不足採信
    ，且告訴人己○○證稱：陳明國農曆三月二十三日媽祖生日未回，方以失蹤人口
    向警方報備，證人乙○○於原審證稱：劉明哲母親去逝，伊於八十六年三月二十
    日去拈香碰到陳明國，公訴意旨卻認被告於三月初加害陳明國，農曆三月二十三
    日國曆為四月二十九日，因媽祖生日為民間重要信仰，每年固定，證人己○○不
    可能記憶錯誤，可證明陳明國於四月下旬仍有回家探望家人，被告在四月十九日
    為警查獲，由時間推斷，被告不可能殺害陳明國，又勘驗殺人現場，由山上狹路
    通往山谷之道路，既滑又陡，陳明國已被槍擊在先，案發日又有下雨坡路滑溜難
    行，陳明國又如何自行走下案發現場，原審判決認定被害人屍體被溪水沖走，溪
    水足以將陳明國屍體浮起沖走，其水量必相當大，而該地平日無水，在原審判決
    認定殺害陳明國時，雨量大小及水文紀錄均無，則原審判決憑何種證據認定該處
    足以匯集龐大水流，足以沖動陳明國屍體，同行之陳仁宇未知會被告等人已先行
    離去，警方已知被告等行蹤，若被告等人怕陳明國洩露行蹤，豈有再任由子○○
    離去之理？證人子○○證稱：案發當日，因飲酒於醉臥中聽見被告與陳明國吵架
    ，被告開槍擊中陳明國，我以菸草幫他止血後來我又睡覺，醒來地上血跡已由被
    告等清洗乾淨等語，人體血液占重十三分之一，若陳明國坐於床沿中槍，則床鋪
    必會染有血跡，血液會滲入床板，證人子○○既證稱，未幫忙清理血跡，當日酒
    醉馬上又睡了，則其未眼見清理血跡之經過，其所稱被告等嗣後以清水沖刷無非
    推測之詞，若被告果以槍射擊陳明國，必會血流如注，單憑菸草，而無紙張或布
    摀住傷口並無法稍止血，既無實益，亦不合客觀經驗法則云云，被告癸○○辯稱
    ：伊於警訊及偵查中警方借提時遭刑求，始為不實之自白，實際上，於八十六年
    四月十九日遭警方查獲之槍枝，係同年三月底、四月初才在南投縣信義鄉自強橋
    下取得，而起訴書中被害人遇害之時間係於同年三月上旬，故不可能有持槍殺害
    被害人之情事，且當時戊○○、子○○、陳仁宇及被害人都常各自離開工寮，並
    無限制被害人自由之情形，伊與被害人並無仇怨，沒有必要殺他，證人子○○自
    始即自願上山，既酒醉睡覺，何以對槍殺經過能描述，短短一百公尺何以來回要
    數個小時，證人子○○、陳仁宇既目睹被告拿槍，何以不知槍枝顏色，被害人之
    父己○○於警訊及偵審中所述被害人失蹤之時間先後不一，證人即向陳明國購買
    車牌號碼ＲＪ－一三○二號自用箱型車之乙○○，於原審審理時證述：係於八十
    六年三月二十日即證人劉明哲之母過世之翌日，於被害人前來拈香時，向被害人
    購買汽車，自該日後即未再見到被害人，證人劉明哲即證人乙○○之合夥人復證
    稱: 被害人於八十六年三月二十日將車賣予乙○○等語，如戊○○惟恐陳明國返
    家探視，因此洩漏其行蹤遭警查獲，而不肯同意，最後竟痛下殺手，然八十六年
    三月二十日，陳明國當亦與戊○○同在山上躲藏，何以能夠下山出售汽車予乙○○？另外，被告警訊自白加害地點在溪旁一個瀑布上面，然經檢察官及原審法院
    勘驗結果，現場係一山谷，而非溪流，且末發現任何瀑布地形，南投縣信義鄉木
    瓜坑山谷為一荒溪，並未有水流經過，亦為證人辛○○證述在卷，被告之自白並
    無事實之佐證，筆錄記載被告所述戊○○係對陳明國膝蓋開槍，而子○○則稱是
    看到陳明國小腿受傷，如戊○○確有對陳明國開槍之事，何以陳明國受傷部位不
    同？而被告及子○○均稱，陳明國流很多血，惟檢察官及原審法院勘驗結果，在
    工寮內也未發現血跡，陳明國之屍體迄今未能尋獲，生死未卜，而被告自白既有
    瑕疵，自不能認定有殺人犯行云云。惟查證人子○○於警訊時證稱：伊與戊○○
    、陳明國、癸○○在山區住在一工寮，有一天晚上伊等照例喝酒，因不勝酒力，
    ．．．不久伊聽到槍聲，伊起床時看到陳明國腳小腿受傷，．．當時戊○○說要
    帶陳明國就醫，．．．．回來後戊○○叫伊起床，並告知陳明國跑了，當時一連
    幾天都在下雨，．．陳仁宇在案發前已先下山，當時戊○○身邊有兩把手槍，一
    支自己帶，另一支是癸○○帶，．何人帶何支伊不清楚 (詳偵查卷第二十至二十
    二頁），於偵查中證述：伊當天因為酒醉在睡覺，聽到他們二人在吵架，突然碰
    一聲，陳明國坐在床旁，腳在流血，戊○○手上拿一把槍．．．，陳明國腳一跛
    一跛，癸○○有扶他，．．戊○○就跟他們出去等語 (詳偵查卷第一八四、一八
    五頁），於原審審理中證述：．．在山上住幾天不記得，這段期間伊有下山三、
    四次買菜，均在山上喝酒，陳仁宇下山後伊等即換到其他地方，陳明國有一天說
    要下山和戊○○吵架，戊○○開槍打陳明國腳，戊○○、癸○○說要將陳明國送
    醫，．．他們說陳明國偷跑了，因為水很大所以沒聽到槍聲等語，於本院審理中
    證述：戊○○確有持槍射陳明國腳部，那隻腳伊不清楚，伊以煙草替他止血，屋
    中有血跡，伊因喝酒頭昏昏的，戊○○與癸○○說要帶陳明國去醫院，伊很累就
    睡了，起來後就無血跡，他們說陳明國跑了等語 (詳本院卷八十九年九月六日筆
    錄），證人陳仁宇於警訊時證述：戊○○的老大作風，酒後經常罵伊及陳明國，
    並持槍飛舞，伊很怕被他殺掉，所以才逃跑，陳明國失蹤那麼久有可能被戊○○
    殺掉等語  (詳偵查卷第二十七、二十八頁)，於偵查中證稱：伊在山上住了二個
    晚上，第三個晚上就跑下來，戊○○很兇喝酒罵人等語 (詳偵查卷第一八九頁）
    ，被告癸○○於警訊時供稱：伊與戊○○、陳明國等人在山區工寮喝酒喝到早上
    ，陳明國說他想回家，戊○○．．．不讓陳明國離去，雙方起口角，．．戊○○
    便拿九Ｏ手槍朝陳明國的左腿開了一槍．．要將陳明國送醫，那去自首算了．．
    戊○○叫伊將陳明國帶出工寮，往山區走．．老大戊○○向我說，你叫陳明國如
    要回家就跳下去好了，．．．．陳明國忽然轉身雙手欲搶伊之槍，．．陳明國便
    摔下溪谷，人也不見了，伊與戊○○認為陳明國不可能爬上來，於是伊倆才走回
    該工寮．．．．伊曾與戊○○前往祭拜．．．陳仁宇在伊等住在信義區草坪頭工
    寮時就逃下山，後來伊等轉到木瓜坑工寮時只有伊與戊○○、陳明國及阿林仔四
    人．．阿林即子○○，陳明國被戊○○槍殺時他確實目睹一切，．．戊○○將陳
    明國帶到山上時是有意讓他死．．照片上所照右邊那支是九二手槍，正是伊當時
    所拿之手槍，戊○○則是拿照片所示左邊那支九Ｏ手槍，伊平常稱戊○○老大，
    一切均聽命於他等語，並帶同警察至該工寮及指認陳明國陳屍地點 (詳偵查卷第
    五至十八頁），於偵查中供稱：當時伊在工寮外，聽到槍聲，就進去看，看到陳
    明國按著膝蓋流血，．．當時戊○○與陳明國大聲吵後就聽到槍聲，陳明國當時
    想回家，戊○○怕他回去後通風報信，所以不同意，因之前陳仁宇跑回去有被烏
    日分局抓去作筆錄，戊○○怕再發生此事，工寮與槍殺陳明國處距離約一百多公
    尺，陳明國自己走過去的，伊原明扶他，但戊○○怕他搶槍，叫伊不要扶，伊與
    戊○○頭七前往祭拜時未看到陳明國屍体，是聽戊○○指揮犯案等語 (詳偵查卷
    第一九二至一九四頁），被告戊○○於警訊中亦供稱：伊與陳明國酒後發生口角
    ，才開槍射擊，伊是朝地上射擊，不知道是否打到陳明國，但癸○○告訴伊，射
    到陳明國之腳，子○○在場，癸○○告訴伊說陳明國已死亡，伊確定陳明國已死
    亡，癸○○曾邀伊一同上山在陳明國死亡之山溝燒紙錢、衣服給陳明國等語，並
    指認照片上之槍擊地點及陳明國死亡處暨燒紙錢處 (詳偵查卷第一六六至一六八
    頁、第一九八至二Ｏ三頁），又本院前審審理時傳訊證人即警員丙○○、庚○○
    、賴新壁，證人丙○○證稱，被告癸○○警訊筆錄，係據其陳述所寫，並無強暴
    脅迫之情事，另在南投看守所所制作之筆錄內容，亦依據其陳述所記載，在南投
    看守所不可能有強暴脅迫取供情形等語（詳本院八十八年度上訴字第二一六四號
    卷第六十八頁），證人庚○○證稱，八十七年七月十四日被告癸○○筆錄，及同
    年八月卅一日被告戊○○筆錄，均係在南投看守所制作，不可能有強暴脅迫，同
    年八月廿九日，借提被告戊○○，係在服務之南投縣警察局集集分局刑事組辦公
    室詢問，沒有打他或矇住其頭部等語（詳本院八十八年度上訴字二一六四號卷第
    六十九、七十頁），證人賴新壁證稱：八十七年八月廿九日戊○○筆錄係依其陳
    述而制作，無強暴脅迫刑求等語（見本院卷第一○二頁），至證人壬○○雖證稱
    ，伊與戊○○一同借提至集集分局刑事組，戊○○被矇住頭部，吹冷氣，拳打足
    踢等情，惟被告戊○○於偵查、原審僅泛稱被刑求，均未具體指出如何被刑求，
    迨本院審理時始陳述之，並舉壬○○為證，其真實性已有可疑，而證人壬○○於
    本院另證稱，制作筆錄時，戊○○沒有被拳打腳踢（詳本院八十八年度上訴字第
    二一六四號卷第一○三頁），參以被告戊○○於八十七年九月八日經警借提還台
    灣南投地方法院檢察署由檢察官訊問時亦稱：未被刑求 (詳偵查卷第二一六頁）
    ，另本院勘驗警訊錄影帶亦未發現有刑求情事 (詳本院八十九年九月二十日勘驗
    筆錄），被告等所辯警訊自白係遭警刑求及證人壬○○所證被告戊○○有被拳打
    腳踢，尚難採信，被告癸○○上開警訊、偵查中之自白既與證人子○○之證述大
    致相符，自堪採信，被告戊○○酒後因不滿被害人陳明國欲離開下山與被害人陳
    明國發生爭執，遂持制式九○手槍向被害人之左腳射擊子彈一發，致被害人陳明
    國受傷，雖被告癸○○警訊供稱被害人陳明國膝蓋受傷，與證人子○○證述係小
    腿受傷不合，然證人子○○既有以菸草替被害人陳明國止血，被害人陳明國嗣後
    且能行至一百多公尺外之山崖上，受傷部位應係小腿，又被告戊○○偽稱要將被
    害人送醫，命被告癸○○攜帶九二手槍一支 (含子彈若干發）共同將被害人陳明
    國帶至離工工寮一百多公尺外之山崖上，並命其坐斷崖旁，致被害人陳明國跌落
    與崖壁呈九十度，深約八十公尺之溪谷內死亡，雖二人就被害人陳明國何以趺落
    溪谷死亡前開警訊說詞不同，互相推諉，被告戊○○稱供稱：癸○○何以要帶陳
    明國走出工寮伊不知道，伊聽到槍聲二聲，癸○○告訴伊陳明國已被其槍擊死亡
    ，被告癸○○則稱：伊聽命戊○○，戊○○於帶陳明國上山時即有意殺死陳明國
    ，陳明國係跟伊搶槍，伊才誤開槍，有沒有打到不知道，於承辦檢察官囑託台東
    地方法院檢察署檢察官訊問時則改稱：伊當時跌倒才誤扣板機，子彈向後飛，沒
    有打到陳明國云云，避重就輕，本院審酌被告戊○○於槍傷被害人後，偽稱要將
    被害人送醫，命被告癸○○攜帶九二手槍一支 (含子彈若干發) 共同將被害人陳
    明國帶至離工寮一百多公尺外之山崖上，並命其坐斷崖旁，經原審勘驗現場結果
    ，該溪谷位於由工寮往山上之狹路旁，並非往山下之道路旁，前往該處，必須經
    過崎嶇且平滑之岩石路面 (詳原審勘驗筆錄及現場照片，第七十七至八十三頁）
    ，苟被告等有將被害人陳明國送醫之意，豈會到此地點，足徵被告等於步出工寮
    之際，即有殺害被害人之犯意，被害人陳明國既不願自己跳下而懇求被告戊○○
    ，被告戊○○不同意，被害人陳明國且係坐在斷崖旁，腳又受傷，如何搶槍，又
    何以會趺落溪谷中，堪認被害人係遭被告戊○○命被告癸○○開槍射擊後方跌落
    山崖因槍傷併趺落碰撞傷死亡 (該溪谷均為岩石或碎石陡坡，溪谷下方有一陡峻
    、坡度呈九十度之斷崖，常人下去後欲上來，均感困難，況被害人已有傷在身，
    斷無爬上來之可能，詳地檢署履勘現場筆錄，偵查卷第二四六頁及原審勘驗筆錄
    暨現場照片），被告癸○○平日均聽命於被告戊○○，並稱呼被告戊○○「老大
    」，倘被告戊○○未授意，被告癸○○豈敢擅自射殺被害人，被告二人有共同殺
    人之犯意聯絡及行為分擔至為炯然，尚難以被告二人就被害人陳明國如何跌落溪
    谷所述不一即為渠等有利之認定，被告癸○○所辯，與被害人無仇不會無故殺害
    被害人云云，自不足取，次查證人即向被害人購買車牌號碼ＲＪ－一三○二號自
    用箱型車之乙○○，於原審審理時亦證述：係於八十六年三月二十日即證人劉明
    哲之母過世之翌日，於被害人前來拈香時，向被害人購買汽車，自該日後即未再
    見到被害人等語 (詳原審卷第一二八頁），於本院前審訊問時亦證稱：於八十六
    年三月廿日向被害人購買汽車（見本院八十八年度上訴字第二一六四號卷第七十
    頁），證人劉明哲即證人乙○○之合夥人於原審亦證稱：被害人於八十六年三月
    二十日將車賣予乙○○，當時已將該車之車主聯交付伊，之後二、三個月被害人
    都未來辦理過戶，伊於同年六月間就先到信義分局備案，再持原本即置於該車內
    之被害人身分證、印章與車主聯，到監理站代乙○○辦理過戶予乙○○之妻張麗
    燕等語 (詳原審卷第一二八頁），另被害人之父即告訴人己○○先後於警訊及偵
    查中指稱：被害人外出均會與家裡聯絡，約於八十六年三月、四月初，被害人即
    未再與家裡聯絡，所以相信他已死亡等語，並有失蹤人口作業－身份證字號集中
    查詢報表附卷可稽（詳原審卷第二十九頁、三十頁、第二百五十頁及八十七年度
    他字第一三八號卷），告訴人己○○於原審法院八十八年三月三日訊問時仍證稱
    ，被害人陳明國過年前後有在家，於八十六年農曆三月二十三日就無音訊，至於
    何時失不清楚，到目前為止乃無音訊等語，告訴人己○○先後之證述，就日期
    之陳述雖有不一，但所述被害人失未與家人聯絡則一致，且就其證述可知被害
    人雖於農曆三月二十三日前即未與家人聯絡，然並未肯定其失，於三月二十三
    日媽祖生日亦未回才肯定其失，依上開證人乙○○、劉明哲及告訴人己○○之
    證述堪認被害人於八十六年三月二十日以後即告失蹤，公訴人認被害人係八十六
    年三月上旬某日被害尚有未洽，被告所辯被害人於三月二十日還賣車，於四月下
    旬尚有與家人聯絡云云，亦不足採，又同夥平時下山買菜及親友死亡前往拈香等
    短暫之離開，與表示要下山離去之意義究不相同，此從被告戊○○酒後聞被害人
    陳明國表示要離開，即持槍射擊可知，被告等所辯未限制被害人行動自由，若怕
    被害人洩露行亦不會放過證人子○○同不足採，再被害人陳明國跌落之溪谷，
    係岩石或碎石陡坡，斷崖與溪谷呈九十度，常人下去後欲上來，即感困難，況被
    害人已有傷在身，被害人因槍傷並跌落碰撞傷死亡如上述，雖被害人之屍體經南
    投縣警察局集集分局派員多次前往搜尋，均未尋獲，然參以溪床岩石上有遭溪水
    沖刷之明顯痕跡，且溪谷旁之竹林，亦有遭雨水沖刷而傾倒、滑落之竹木、土塊
    ，有上述檢察官及原審勘驗筆錄及現場照片在卷足憑，更酌以台灣中央山脈地勢
    陡峭，山區散佈之小型溪流多屬荒溪型溪流，乾季或天候晴朗時溪水常微小或無
    溪水，遇雨則匯集雨水，溪水暴漲，而上開溪谷位於南投縣信義鄉木瓜坑山區，
    鄰近中央山脈，地勢陡峻，依卷附交通部中央氣象局日月潭氣象站八十九年八月
    二十一日潭象參字第八九九Ｏ五六函記載因該木瓜山區無氣象站故無法提供降雨
    資料，僅提供日月潭地區之降雨資料，依檢附資料顯示日月潭地區四月三、四、
    五、六、九、十、十三、十四、十五、十六等日均有下雨，參酌四月上旬係清明
    前後時值雨季，證人子○○於上開警訊及原審審理時亦證稱：案發時一連幾天都
    在下雨，當時因為水聲太大沒有聽見被告癸○○開槍之聲音等語（偵查卷第二一
    頁、原審卷八十八年三月三日訊問筆錄），該溪谷於事後當因降雨而溪水暴漲，
    致被害人之屍體遭溪水沖失無訛，被告癸○○所稱前往祭拜時未看到被害人屍体
    尚可採信，被告戊○○所稱，祭拜時有看到被害人屍体變白色則與客觀事實不合
    ，據上亦難以未查獲被害人屍体即為有利被告之認定，被告等所辯，該溪谷無大
    水可沖走被害人之屍體，未查獲被害人屍体，不能證明被害人死亡云云，同不足
    採，至證人辛○○於本院前審審理時所證，該溪谷不大，平常無水，如係雨季則
    有水云云，與上開被告癸○○警訊、偵查自白及證人子○○所證暨勘驗筆錄記載
    不合，亦不能據為有利被告之認定，未查扣案之制式九０手槍、制式九二手槍各
    一把（含彈匣三個），及該等槍枝所使用之子彈六十二顆，經送請內政部警政署
    刑事警察局鑑定結果，認手槍其一係制式九Ｏ手槍，槍枝管制編號000000
    0000，為瑞士製INDUSTRIAL TECHNOLOGY&MACHINES （I.T.M）廠制式口徑九
    MM半自動手槍，槍管內具六條右旋來復線，槍號為ＣＨ一○○五三五，機械性能
    良好，認具殺傷力，另一係制式九二手槍，槍枝管制編號0000000000
    ，為美制BERETTA 廠制式口徑九MM半自動手槍，槍管內具六條右旋來復線，槍號
    為Ｄ九五三○四Ｚ，機械性能良好，認具殺傷力；制式子彈六十二顆，認均係口
    徑九MM制式半自動手槍子彈，均具有殺傷力，有內政部警政署刑事警察局八十六
    年五月一日刑鑑字第二七三二五號鑑驗通知書影本一紙附卷可憑，事證明確，被
    告所辯顯係脫卸之詞，均不足採，犯行均堪認定。被告戊○○請求再傳訊證人乙○○、陳仁宇、丙○○及告訴人己○○，渠等業於警訊、偵查、原審或本院之前
    審理中證述基詳，本院認無傳訊之必要，另被告等未經許可，無故持有上開手槍
    、子彈部分，亦經台灣台中地方法院以民國八十六年度訴字第一四八九號判決確
    定在案，有本院被告全國前案紀錄表在卷可佐，併予敘明。
二、核被告等所為，均係犯刑法第二百七十一條第一項之殺人罪，彼此間有犯意聯絡
    及行為分擔，為共同正犯，被告戊○○曾因殺人未遂案件，經本院判處有期徒五
    年月六月，嗣減刑為有期徒刑二年九月，於八十二年三月八日假釋期滿未經撤銷
    執行完畢，有本院被告全國前案紀錄表一份在卷可按，五年以內再犯本件有期徒
    刑以上之罪，為累犯，應依刑法第四十七條之規定就有期徒刑部分加重其刑（法
    定死刑、無期徒刑部分，依法不得加重），原審就予以論罪科刑，固非無見，惟
    無故持有槍、彈罪為繼續犯，一經持有，犯罪即告成立，其嗣後之繼續持有，乃
    行為之繼續，而非狀態之繼續，於持有繼續中，另持有該槍、彈犯他罪，即非自
    始即意圖以持有該槍、彈為犯他罪之方法，自不能論以牽連犯，而應依數罪併罰
    規定處理，經查被告等係先持有右開槍、彈後，嗣後始另行起意，持以犯本案，
    與殺人罪間顯無方法結果之牽連關係，分論併罰，且該未經許可無故持有槍、彈
    罪部分，業經判處罪刑確定如前述，公訴人就此部分，亦予起訴，原判決依牽連
    犯論處，尚有未洽，被告等上訴否認犯罪，指摘原判決不當，雖無理由，然原判
    決既有上開述可議之處，應由本院將其撤銷改判，審酌被告戊○○因被害人欲離
    開恐洩露其行，即先持槍射其腳部，嗣又命被告癸○○持槍共同將被害人帶至
    山崖將之槍擊致被害人跌落溪谷因槍傷並跌落摔傷死亡，咸由被告戊○○發令，
    被告癸○○於警訊、偵查中自白不諱，被告戊○○則始終否認殺人犯行，無悔意
    等一切情狀，分別量處如主文第二、三項所示之刑，又本院依被告等犯罪之性質
    ，認為有褫奪公權之必要，依法均宣告褫奪公權十年，被告等未經許可持有扣案
    槍彈，既經判決確定如上述，證判決已將槍、彈宣告沒收，並已執行，業經本院
    前審調卷查明並有被告全國前案紀錄表在卷可參，爰不另為沒收之諭知。
三、據上論斷，應依刑事訴訟法第三百六十九條第一項前段、第三百六十四條、第二
    百九十九條第一項前段、刑法第廿八條、第二百七十一條第一項、第四十七條、
    第三十七條第二項，判決如主文。
本案經檢察官甲○○到庭執行職務。
中      華      民      國    八十九     年      十       月     十一   日
                                  臺灣高等法院臺中分院刑事第九庭
                                        審判長法  官  胡  森  田
                                              法  官  趙  春  碧
                                              法  官  康  應  龍
右正本證明與原本無異。
如不服本判決應於收受送達後十日內向本院提出上訴書狀，其未述上訴之理由者並
得於提起上訴後十日內向本院補提理由書（均須按他造當事人之人數附繕本）。
                                              書記官  陳  明  珠
中      華      民      國    八十九     年      十       月     十六   日
                                                                        Ｉ


司法院資訊處製作；財團法人民間司法改革基金會備份。
